臺灣桃園地方法院民事判決　　　　　　 110年度勞訴字第71號
原　　　告　曾秉淳　
　　　　　　鍾承翰　
共　　　同
訴訟代理人　李珮琴律師
　　　　　　林景瑩律師
被　　　告　桃園大眾捷運股份有限公司

法定代理人　劉坤億　
訴訟代理人　陳哲宇律師
　　　　　　余振國律師
上列當事人間請求確認僱傭關係存在等事件，本院於民國110 年
11月8 日言詞辯論終結，判決如下：　　
    主      文
一、確認兩造間之僱傭關係存在。
二、被告應自民國109 年11月27日起至原告曾秉淳復職之日止，
    按月於每月20日給付原告曾秉淳新臺幣37,002元，及自各期
    應給付日之次日起至清償日止，按週年利率5 ％計算之利息
    。
三、被告應自民國109 年12月19日起至原告鍾承翰復職之日止，
    按月於每月20日給付原告鍾承翰新臺幣35,593元，及自各期
    應給付日之次日起至清償日止，按週年利率5 ％計算之利息
    。
四、被告應自民國109 年11月27日起至原告曾秉淳復職之日止，
    按月提繳新臺幣2,292 元至原告曾秉淳設於勞動部勞工保險
    局之勞工退休金個人專戶。
五、被告應自民國109 年12月19日起至原告鍾承翰復職之日止，
    按月提繳新臺幣2,178 元至原告鍾承翰設於勞動部勞工保險
    局之勞工退休金個人專戶。
六、訴訟費用由被告負擔。
七、本判決第二、三、四、五項於清償期屆至後得假執行；但被
    告就第二、三、四、五項部分，如分別以每期新臺幣37,002
    元、新臺幣35,593元、新臺幣2,292 元、新臺幣2,178 元預
    供擔保後，得各免為假執行。
    事實及理由
壹、程序方面：
    按訴狀送達後，原告不得將原訴變更或追加他訴。但擴張或
    減縮應受判決事項之聲明者，不在此限，民事訴訟法第255
    條第1 項但書第3 款定有明文。經查，原告曾秉淳、鍾承翰
    （下合稱原告，如單指一人時則逕稱其名）原起訴時訴之聲
    明為：㈠確認兩造僱傭關係存在。㈡被告應自民國109 年11
    月27日起至原告復職之日止，分別按月於每月20日給付曾秉
    淳、鍾承翰各新臺幣（下同）37,002元、35,593元，及自各
    該月21日起至清償日止，按週年利率5 ％計算之利息。㈢被
    告應自109 年11月27日起至原告復職之日止，分別按月為曾
    秉淳、鍾承翰各提繳2,292 元、2,178 元至原告分別設於勞
    動部勞工保險局（下稱勞保局）之勞工退休金個人專戶（下
    稱勞退專戶）。㈣第2 、3 項聲明，願供擔保請准宣告假執
    行（見本院卷一第3-4 頁），嗣於110 年8 月3 日具狀變更
    訴之聲明為：㈠確認兩造僱傭關係存在。㈡被告應分別自10
    9 年11月27日、同年12月19日起至曾秉淳、鍾承翰各復職之
    日止，分別按月於每月20日給付曾秉淳、鍾承翰各37,002元
    、35,593元，暨自各該月21日起至清償日止，按週年利率5
    ％計算之利息。㈢被告應分別自109 年11月27日、同年12月
    19日起至曾秉淳、鍾承翰各復職之日止，按月為曾秉淳、鍾
    承翰各提繳2,292 元、2,178 元至原告分別設於勞保局之勞
    退專戶。㈣第2 、3 項聲明，願供擔保請准宣告假執行（見
    本院卷二第2-3 、102 、103 頁），核屬減縮應受判決事項
    之聲明，揆諸前開規定，應予准許。
貳、實體方面：
一、原告主張：
  ㈠原告原均受僱於被告，其等擔任之職務、到職日、離職日及
    約定月薪之數額均詳如附表一所示，原告任職逾5 年，期間
    均克盡本職。詎被告以原告於執行勤務時違反「司機員工作
    說明書」相關規範而有如附表二、三所示之情節，後於109
    年10月30日召開考核委員會審議，並依勞動基準法（下稱勞
    基法）第12條第1 項第4 款規定予以解僱處分，再於同年11
    月26日發函通知於次（27）日起終止兩造間勞動契約，惟被
    告所稱之違規情形多有片面或非可完全歸責於原告，且程序
    上未給鍾承翰到場陳述機會，亦未給予原告輔導改善機會，
    再相關情節亦均非屬重大。因被告解僱所憑理由未忠實反映
    實際情況，且被告所稱違規情節多未造成實際影響，甚在仍
    應予以輔導情形下便予以解僱，已忽略除解僱外，尚有降級
    降薪其他懲戒方式，可見被告直接施以最嚴厲之解僱處分，
    顯然有違解僱最後手段性原則。為此，原告於109 年11月30
    日向桃園市政府申請勞資爭議調解，惟經兩造於110 年1 月
    13日在桃園勞工育樂中心進行調解之結果，仍因被告不認其
    違法之處而調解不成立。
  ㈡被告就曾秉淳、鍾承翰各有附表二、三之情事而終止兩造間
    勞動契約為不合法，理由如下：
  ⒈被告就附表二所載之內容已分別於109 年5 月15日、9 月30
    日、10月16日為獎懲並通知曾秉淳；就附表三所載之內容已
    分別於108年12月6日、109年9月17日、10月16日為獎懲並通
    知鍾承翰，足見被告於109 年10月16日已清楚知悉曾秉淳、
    鍾承翰各有附表二、三之情事，然被告事後又於同年11月26
    日以附表二、三之事件為由通知並解僱原告，已逾勞基法第
    12條第2 項規定之30日除斥期間，該解僱行為顯不適法。
  ⒉縱認被告無逾越勞基法第12條第2 項規定之30日除斥期間，
    然被告指稱之違規行為，非皆可歸責於原告，且實際上並無
    嚴重危害行車安全或被告之營運（詳如附表四、五「曾秉淳
    、鍾承翰之主張」欄所示），實難僅因附表二、三之行為而
    經被告認定扣分累積逾30分，即可據以認定原告有危害行車
    安全及損及旅客權益而有違反勞動契約或工作規則情節重大
    之情形。
  ⒊依被告「員工考核要點」第12點、「考核作業程序」第4.3.
    2 條及「績效輔導改善要點」第2 、3 、13條等規定，曾秉
    淳經認定扣分達30分，被告應辦理專案考核，且被告亦通知
    曾秉淳進行績效輔導改善計畫，計畫為3 個月，即109 年9
    月9 日事件後（詳附表二編號3 ）至同年12月10日皆為接受
    輔導之期限，詎被告竟於輔導期限結束前，突然召開考核委
    員會決議解僱曾秉淳，解僱程序自有不當，且被告既願意提
    供輔導計畫，可證曾秉淳無達需要立即解僱之程度，又衡酌
    曾秉淳平時每月考核成績及排序，均非最劣，再依「員工考
    核要點」第12㈡點，縱認情節重大，被告除解僱外，仍有降
    薪、調整職務等方式，足以維持被告企業秩序及避免再次發
    生違規情形，然被告採最嚴重解僱處分，顯有違解僱最後手
    段性原則，解僱不合法。
  ⒋被告於鍾承翰育嬰留職停薪期間即召開考核委員會，使鍾承
    翰無陳述意見機會，且被告訂有績效輔導改善要點，又參酌
    鍾承翰任職期間平時月考核非最差，應認應給予鍾承翰輔導
    改善計畫，然被告既未給予輔導改善計畫，亦未選擇較輕微
    降薪、調整職務等手段，據以決議解僱，顯不符解僱最後手
    段性原則，解僱不合法。
  ⒌依被告「獎懲實施說明書」第11條第13款、第12條第12款規
    定，於相同事由視情形可能遭扣10分或5 分，而原告均於「
    值勤時使用個人手機」之相同事由下，曾分別遭扣5 分、10
    分、10分，可見被告前開扣分懲處並非完全公平。
  ㈢原告於勞資爭議調解時主張恢復僱傭關係，並明確表示欲繼
    續提供勞務，然為被告所拒絕，則被告自應負受領遲延之責
    ，是原告與被告間僱傭關係仍然存在，且被告應依勞動契約
    給付原告薪資，另依勞工退休金條例（下稱勞退條例）第6
    條第1 項、第14條第1 項規定為原告提繳退休金等語。
  ㈣並聲明：如上開變更後之聲明所示。
二、被告則以：被告依勞基法第12條第1 項第4 款規定終止兩造
    間勞動契約屬合法有效：
  ㈠被告依「員工考核要點」第4 點及第13點規定，對於獎懲累
    積扣分滿30分之員工辦理專案考核，以前一年度11月1 日至
    該年度10月31日為考核區間，並由考核委員會審議通過後，
    再由總經理核定獎懲方式，非以員工個別違反規定行為為依
    據。曾秉淳、鍾承翰分別有附表二、三之情事，且累積扣分
    分別達55分、45分，而其中鍾承翰於108 年10月22日之違規
    行為（詳附表三編號1 ），被告內部簽核完成為108 年11月
    ，故列入109 年考核區間，並無重複評價。嗣被告於109 年
    10月30日召開考核委員會調查後並確信原告違規行為已達情
    節重大程度，且有勞基法第12條第1 項第4 款事由，故由總
    經理核定解僱，並於同年11月27日通知終止兩造間勞動契約
    ，實未逾勞基法第12條第2 項規定之30日除斥期間。另被告
    於109 年10月30日召開考核委員會前，有通知鍾承翰列席陳
    述意見，惟其表示既不出席亦不提供書面意見。
  ㈡原告累次及故意違反被告工作規則行為，已多次造成車輛行
    駛異常現象，並嚴重影響公共交通運輸安全，置旅客安危不
    顧（詳如附表六、七「被告之抗辯」欄所示），且被告對於
    原告累次違反工作規則行為，曾給予輔導及改善訓練機會，
    並無立即採取解僱手段，然原告仍不時違反相關工作規則，
    且違規內容多屬重複，可證原告係有意為之，且漠視相關規
    定，被告基於公共運輸對於風險控管高度要求及內部秩序維
    護，已難期待給予解僱外之懲戒手段而繼續維持僱傭關係，
    故被告終止兩造間勞動契約，並無違反解僱最後手段性原則
    。
  ㈢每月平時考核與專案考核係屬二事，專案考核目的係針對扣
    分達30分之重大獎懲表現進行審議與調查，原告以每月平時
    考核非最劣做為解僱與否之標準，並不可採。
  ㈣被告係合法終止與原告間之勞動契約，則被告自終止時起，
    已無給付薪資及提繳勞退金予原告之義務。另鍾承翰於109
    年9 月17日起辦理留職停薪至同年12月18日止，於留職停薪
    期間，被告亦無義務給付薪資及提繳勞退金等語，資為抗辯
    。
  ㈤並聲明：⒈原告之訴及假執行之聲請均駁回。⒉如受不利判
    決，願供擔保請准宣告免為假執行。
三、兩造不爭執事項（見本院卷一第311 、312 頁；卷二第
    252-253 頁）：
  ㈠原告原均受僱於被告，其等擔任之職務、到職日、離職日及
    約定月薪之數額均詳如附表一所示，並均與被告簽有勞動契
    約（見本院卷一第141-151 、311-312 頁）。
  ㈡被告就曾秉淳、鍾承翰值勤時各有附表二、三之情事而違反
    「司機員工作說明書」等相關規範，經被告於109 年10月30
    日召開考核委員會審議後，依勞基法第12條第1 項第4 款規
    定對原告為解僱處分，並於同年11月26日發函通知原告自翌
    （27）日起終止兩造勞動契約（見本院卷一第21-23 、29-3
    1 、159-161 、312-313 頁；卷二第146-160 頁）。
  ㈢原告於109 年11月30日向桃園市政府申請勞資爭議調解，並
    於110 年1 月13日在桃園勞工育樂中心進行調解，調解結果
    為不成立，惟原告於調解時有主張恢復僱傭關係，表示欲繼
    續提供勞務（見本院卷一第37-38 、322-323 頁）。
  ㈣下列文件及內容之形式真正不爭執（見本院卷一第313 、32
    3 頁）：
  ⒈被告對曾秉淳有附表二編號1 之違規內容，分別於109 年4
    月21日、4 月28日進行面（訪）談，並製作人員面談紀錄表
    、人員調查訪談紀錄表；後於109 年4 月22日至同年7 月22
    日進行輔導訓練，製有車務段輔導訓練紀錄總表（見本院卷
    一第247-259 頁）。
  ⒉被告對曾秉淳有附表二編號2 之違規內容，分別於109 年9
    月8 日、9 日、17日進行訪談，並製作人員調查訪談紀錄表
    ；後於109 年9 月9 日至同年12月9 日進行輔導訓練，製有
    車務段輔導訓練紀錄總表（見本院卷一第261-277 頁）。
  ⒊被告對曾秉淳有附表二編號3 之違規內容，分別於109 年9
    月9 日、18日進行訪談，並製作人員調查訪談紀錄表（見本
    院卷一第279-287 頁）。
  ⒋被告對鍾承翰有附表三編號1 之違規內容，分別於108 年11
    月19日、12月4 日進行面（訪）談，並製作人員面談紀錄表
    、人員調查訪談紀錄表；後於108 年11月22日至109 年1 月
    5 日進行輔導訓練，製有車務段輔導訓練紀錄總表（見本院
    卷一第289-295 頁）。
  ⒌被告對鍾承翰有附表三編號2 之違規內容，於109 年9 月8
    日進行訪談，並製作人員調查訪談紀錄表；後於109 年6 月
    6 日至同年9 月6 日進行輔導訓練，製有車務段輔導訓練紀
    錄總表（見本院卷一第297-303 頁）。
  ⒍被告對鍾承翰有附表三編號3 之違規內容，於109 年9 月25
    日進行訪談，並製作人員調查訪談紀錄表（見本院卷一第30
    5 、307 頁）。
  ⒎被告曾分別就曾秉淳、鍾承翰各有附表二、三之違規內容，
    發出獎懲通知予原告（見本院卷一第39-43 、85-91 頁）。
  ⒏被告訂有「獎懲實施說明書」、「考核作業程序」、「績效
    輔導改善要點」、「員工考核要點」、「司機員工作說明書
    -1.1一般作業規定」、「司機員工作說明書-2.7司機員勤務
    處理作業」、「司機員工作說明書-3.17 列車旅客緊急對講
    機啟動處理作業」、「司機員工作說明書-2.14 指差處理作
    業」、「司機員工作說明書-1.4無線電使用規定」等相關工
    作規則（見本院卷一第47-53 、61-65 、68-84 、167-172
    、177-180 、187-230 頁）。
  ⒐鍾承翰有以通訊軟體LINE向被告表示將不出席109 年10月30
    日考核委員會，亦不會提供書面意見（見本院卷一第17
    3 、175 、322 頁）。
四、茲就兩造之爭點及本院之判斷，分述如下：
  ㈠被告終止契約是否罹於除斥期間？
  ⒈按勞基法第12條第2 項規定：「雇主依前項第一款、第二款
    及第四款至第六款規定終止契約者，應自知悉其情形之日起
    ，三十日內為之。」又所謂知悉其情形，係指對勞工違反勞
    動契約或工作規則，情節重大有所確信者而言，如未經查證
    ，是否真實或屬虛偽，既不可得而知，自無所謂知悉可言，
    否則，如僅憑報案人單方指訴，不調查審酌被訴者之辯解，
    或未謹慎查證，則於事實真相無清楚知悉之情形下，貿然終
    止勞動契約，殊非保障勞工之道及勞資關係和諧之法。故該
    30日之除斥期間，自應以調查程序完成，客觀上已確定，即
    雇主獲得相當之確信時，方可開始起算（最高法院100 年度
    台上字第1393號判決參照）。
  ⒉依被告考核委員會設置說明書第3 條：「考核委員會職掌如
    下：㈠本公司人員年終考核之初核審議。㈡專案考核、獎懲
    案件及其他關於考核之審議事項。㈢參加陞遷甄審人員綜合
    考評評鑑與甄審結果之審議。㈣各項職務陞遷案之審議。㈤
    特優人員陞遷案之審議」、第5 條前段：「考核委員對於審
    議案件有疑義時，得調閱有關資料，必要時得通知當事人、
    有關人員或其單位主管到會備詢。」（見本院卷一第165 頁
    ），上開規定所指專案考核，乃受考人於考核年度符合專案
    考核條件時，得隨時辦理專案考核。專案考核於同一年度內
    獎懲累積加（扣）分滿30分或案件有必要立即辦理專案考核
    時行之，經考核委員會審議通過後，由總經理依下列規定核
    定其獎懲：……㈡累積扣分30分者：得予調整或調降職務、
    降薪及調整職務、降薪及調降職務，或依相關法規辦理資遣
    或解僱。所稱調整及調降職務，係指調整其職務內容（如改
    列非主管職之職務）及調降於職務列等表上所列之職務。員
    工考核要點第4 條第2 項、第13條第2 項亦定有明文（見本
    院卷一第169 、171 、172 頁）。獎懲實施說明書第11條第
    13款「其他依各部門工作守則訂為重大懲處事由者」、第12
    條第5 款「妨礙辦公秩序，或不遵守工作場所規定，情節輕
    微者」、第12條第12款「其他依各部門工作守則訂為懲處事
    由者」（見本院卷一第52、53頁）。查原告所為附表二、三
    所示之違規行為，各累積扣分已達30分以上，依上開規定，
    屬辦理專案考核事由；且依勞基法第12條第1 項第4 款之規
    定，勞工有無違反勞動契約或工作規則，情節重大者，雇主
    得不經預告終止契約，屬逕予解僱之事由，亦為上開專案考
    核事由，應係考核委員會之執掌範圍，是被告於109 年10月
    30日召開109 年第9 次考核委員會，於會前調查附表二、三
    所示之違規發生情形、原告後續處分、違規情節、輔導改善
    情形等，就附表二、三所示違規事件發生乃至考核委員會開
    會時，考核委員會委員就各該違規事件發生之經過予以詢問
    ，並通知原告出席該次考核委員會等情，有通訊軟體LINE對
    話紀錄（鍾承翰部分）、109 年第9 次考核委員會會議紀錄
    （見本院卷一第173 、175 頁；卷二第146-160 頁），堪認
    被告係為詳加蒐集資料、調查原告是否確實有違規及違規情
    節等情形，並依考核委員會設置說明書、員工考核要點等上
    開規定召開考核委員會，請原告出席表示意見，因原告各扣
    分累積達30分以上，依上開規定，屬特定重大懲處事由及專
    案考核事由，屬考核委員會之執掌範圍，就原告上開違反勞
    動契約或工作規則情形，如未經查證，是否真實或屬虛偽，
    既不可得而知，自無所謂知悉可言，如不調查審酌原告之辯
    解，或未謹慎查證，則於事實真相無清楚知悉之情形下，貿
    然終止勞動契約，殊非保障原告之道，是本件該30日之除斥
    期間，自應以調查程序完成，客觀上由考核委員會開會決議
    後始告確定，此時被告即獲得相當之確信時，方可開始起算
    ，是原告主張被告早已知悉原告附表二、三所示違規事實，
    並違反30日之除斥期間云云，無足採信。準此，被告於109
    年11月26日發出終止契約之函文，原告於同年月27日收受送
    達，為兩造所不爭執（見本院卷二第250 、251 頁），距10
    9 年10月30日考核委員會完成調查程序，並未逾30日之除斥
    期間。
  ㈡被告依勞基法第12條第1 項第4 款規定終止與原告間勞動契
    約，是否合法有據？
  ⒈按懲戒性解僱涉及剝奪勞工之既有工作權，屬憲法第15條規
    定工作權保障之核心範圍，則雇主所為之懲戒性解僱與受僱
    人之違規行為，在程度上須屬相當，方得為之，且法院對雇
    主之解僱行為，亦得加以審查其是否具有合法之效力。次按
    勞工違反勞動契約或工作規則，情節重大者，雇主得不經預
    告終止契約；勞基法第12條第1 項第4 款定有明文。所謂「
    情節重大」，屬不確定之法律概念，不得僅就雇主所訂工作
    規則之名目條列是否列為重大事項作為決定之標準，須勞工
    違反工作規則之具體事項，客觀上已難期待雇主採用解僱以
    外之懲處手段而繼續其僱傭關係，且雇主所為之解僱與勞工
    之違規行為在程度上須屬相當，方屬上開勞基法規定之「情
    節重大」，舉凡勞工違規行為之態樣、初次或累次、故意或
    過失、對雇主及所營事業所生之危險或損失、勞雇間關係之
    緊密程度、勞工到職時間之久暫等，均為判斷勞工之行為是
    否達到應予解僱之程度之衡量標準（最高法院97年度台上字
    第2624號判決意旨參照）。又按「雇主僱用勞工人數在三十
    人以上者，應依其事業性質，就左列事項訂立工作規則，報
    請主管機關核備後並公開揭示之……六、考勤、請假、獎懲
    及升遷。七、受僱、解僱、資遣、離職及退休」，勞基法第
    70條第6 款、第7 款定有明文。
  ⒉查，由被告訂立相關工作規則觀之，員工之懲處區分為：懲
    處事由扣5 分、重大懲處事由扣10分、特定重大懲處事由扣
    30分、必要懲處事由扣45分；如為同一年度內加分累積滿30
    分或同一年度累積扣分滿30分而符合員工考核要點所訂應辦
    理專案考核作業規定者，由所屬單位簽報具體事實會辦人力
    資源處，人力資源處提請考核委員會復核、總經理依員工考
    核要點核決；本要點所稱考核分以下三種：試用考核、專案
    考核、年終及另予考核；員工之獎懲，依員工獎懲要點規定
    辦理；專案考核經考核委員會審議通過後，由總經理依下列
    規定核定其獎懲；如為同一年度內加分累積滿30分或同一年
    度累積扣分滿30分而符合員工考核要點所訂應辦理專案考核
    作業規定者，由所屬單位簽報具體事實會辦人力資源處，提
    請考核委員會審議，審議通過後，由人力資源處簽陳總經理
    核定；同一年度內累積獎懲扣分達30分，並依據考核要點經
    專案考核審議後，單位主管評估仍需依本要點辦理績效輔導
    改善計畫者。獎懲實施說明書第2 條、第3 條第2 項、員工
    考核要點第4 點、第12點、第13點、考核作業程序第4.3.2
    點、績效輔導改善要點第2 條第2 款分別訂有明文（見本院
    卷一第47、64、69、169 、171 頁）。可知勞基法允許雇主
    在自訂之工作規則中訂定獎懲事項，此乃基於雇主之領導權
    、組織權，故允許雇主在合理範圍對勞動者之行為加以考核
    、制裁，亦為事業單位為維持經營秩序，並滿足配置、處分
    勞動力之目的所必須。惟勞資關係中，雇主及勞工均有應受
    法律保障之權益，法院之功能，在於藉由具體個案之原因事
    實，經由法律之規範目的及價值取捨，適當表達對該法律規
    定之適用範圍及適用結果，而確認勞資雙方應受保障之權益
    。又勞工係受僱於雇主提供勞務以換取雇主給予之報酬，而
    雇主為監督考核勞工之工作態度，勤務表現而制定獎懲，乃
    資方基於業務需要及人事管理上之應有權限，本應由勞資雙
    方自行考量而為決定，法院基本上不宜過度涉入或干預，以
    免影響契約自由之本旨及資方經營之權責。但權利之行使應
    受誠信原則之拘束，為民法第148 條所明定，是以，雇主之
    懲戒權行使，仍應受法之限制，蓋法律准許立於平等地位之
    當事人一方對他方進行私的制裁，僅係為促其共同作業之圓
    滿。顯見雇主之懲戒權除基於法律明文（例如勞基法第12條
    ）外，即須基於事業主之特別規定，且雇主的裁量權除受勞
    基法第71條之限制外，亦應遵循明確性原則（即雇主應於工
    作規則事先明示公告其規則，而使勞工可預見之）、權利濫
    用禁止原則、勞工法上平等待遇原則、相當性原則（比例原
    則）、一事不再理（禁止雙重處分）、一事不二罰（禁止重
    複評價）、禁止溯及既往原則，以及懲戒程序公平性為之，
    亦即雇主行使懲戒權，應斟酌其所據以懲戒之事實對於經營
    上及勞工權益之影響，避免雇主藉其僱傭關係之優越地位而
    濫用，所採取之懲戒方式亦不可逾越必要程度，且應受權利
    濫用禁止及誠信原則之規範，而雇主以終止勞動契約之方式
    對員工施以懲戒，即懲戒性解僱因涉及憲法上人民工作權之
    保障，更應審慎處理，故須有相當確切事實，足認嚴重破壞
    勞動關係，難期繼續維持勞動契約，且無從期待雇主採用其
    他懲戒手段，始得為之，並應於懲戒過程給付勞工公正程序
    之保障，以維勞工權益。準此，法院於審酌雇主對勞工之懲
    處及懲戒性解僱是否違法或不當，自應以上述標準為判斷之
    基準。
  ⒊被告訂有司機員工作說明書等相關工作規則，為兩造所不爭
    執〔見兩造不爭執事項㈣⒏〕，查曾秉淳、鍾承翰因值勤時
    各有附表二、三所示之情事而違反司機員工作說明書等相關
    規範，經被告依員工考核要點第4 點第2 項規定：「專案考
    核：專案考核於同一年度內獎懲累積加（扣）分滿30分或案
    件有必要立即辦理專案考核時行之。」進行專案考核，被告
    亦有對曾秉淳、鍾承翰分別進行面（訪）談及輔導訓練，有
    人員面談紀錄表、人員調查訪談紀錄表、車務段輔導訓練紀
    錄總表在卷可參（見本院卷一第247-307 頁），此亦為兩造
    所不爭執〔見兩造不爭執事項㈣⒈- ⒍〕，而被告辯稱就原
    告附表二、三之違規行為已給予改善及訓練機會，惟因原告
    仍持續違反工作規則，經考核委員會調查後認定違規行為達
    情節重大而予以解僱（見本院卷一第135 頁），然查：
  ⑴就曾秉淳附表二編號1之違規內容部分：
    被告分別於109 年4 月21日、28日對曾秉淳進行面（訪）談
    後，並於同年4 月22日起至同年7 月22日安排車務段輔導訓
    練，依車務段輔導訓練紀錄總表「督導人（訴外人即被告公
    司司機員李振瑋）評估意見與追蹤辦理」欄所示：「輔導期
    間曾員積極配合，後續執勤的狀況也都正常。多次測驗（中
    心安排的六次弱點筆試測驗）和口頭問答，曾員都能確實完
    成，查核時的狀況良好，平時的關懷訪談也都表示最近的工
    作狀況正常。……觀察曾員的近況皆能穩定執勤，故建請結
    案，後續將持續關心曾員的工作狀況」（見本院卷一第257
    頁），且訴外人即被告公司副段長蔡奇潤、段長林和達亦分
    別勾選「建請結案」、「同意」等欄位，並經訴外人即被告
    公司車務中心主任達奕光核章（見本院卷一第259 頁）。
  ⑵就曾秉淳附表二編號2之違規內容部分：
    被告分別於109 年9 月8 日、9 日、17日進行訪談後，並於
    同年9 月9 日起至同年12月9 日安排車務段輔導訓練，依車
    務段輔導訓練紀錄總表「督導人（代理領班李振瑋）評估意
    見與追蹤辦理」欄所示：「……⒊輔導訓練開始後，曾員反
    映任務卡字體過小，希望能放大，車班有為曾員特製放大版
    任務卡。後續輔導內容包括測驗卷、端點站回報營運模式及
    起訖點站曾員皆能配合作業。執勤狀況開始有好轉，不過曾
    員因已遭考核委員會決議解雇，故建請結案」（見本院卷一
    第275 、277 頁），且副段長蔡奇潤、段長林和達亦分別勾
    選「建請結案」、「同意」等欄位，並經中心主任達奕光核
    章（見本院卷一第277 頁）。
  ⑶就曾秉淳附表二編號3之違規內容部分：
    被告分別於109 年9 月9 日、18日經由訴外人即被告公司副
    段長吳婉甄、段長林和達對曾秉淳進行訪談，依各該次人員
    調查訪談紀錄表「面談主管建議」欄所示：「……近期人員
    多次違反工作程序，此案後續將進行績效輔導改善計劃」、
    「……本段將依照程序簽報進行績效輔導改善計畫，以期能
    加強熟悉值勤流程、輔導改正錯誤習慣與工作態度」，均經
    訴外人即被告公司運務處副處長謝志成核章（見本院卷一第
    283 、287 頁）。
  ⑷就鍾承翰附表三編號1之違規內容部分：
    被告分別於108 年11月19日、12月4 日對鍾承翰進行面（訪
    ）談後，並於同年11月22日起至109 年1 月5 日安排車務段
    輔導訓練，依車務段輔導訓練紀錄總表「領班（訴外人即被
    告公司代行領班孫翊展）評估意見與追蹤辦理」欄所示：「
    輔導訓練期間查核同仁執勤狀況皆良好，發車時確實監聽無
    線電，並依DCR 指示行車，途中皆按照指令進行手動駕駛，
    並注意前方軌道狀況，且同仁對最近進版指差及相關程序都
    有相當程度的熟悉。平時表現除前次精神不濟延誤發車外皆
    良好，……」，且訴外人即被告公司代行副段長林琮倫、代
    理段長林和達亦分別勾選「建請結案」、「同意」等欄位，
    並經中心主任達奕光核章（見本院卷一第295 頁）。
  ⑸就鍾承翰附表三編號2之違規內容部分：
    被告於109 年9 月8 日對鍾承翰進行訪談後，並於同年6 月
    6 日起至同年9 月6 日安排車務段輔導訓練，依車務段輔導
    訓練紀錄總表「督導人（訴外人即被告公司領班何恩廷）評
    估意見與追蹤辦理」欄所示：「……追蹤該員本質學能狀況
    ，透過筆試及口試方式看出該員對相關故排皆有背誦，唯不
    夠細心所致，會持續以晨間查核方式，多加觀察該員執勤上
    狀況（整備及發車作業），以利提升該員專注度和警戒心」
    ，且副段長吳婉甄、段長林和達亦分別勾選「建請結案」、
    「同意」等欄位，並經中心主任達奕光核章（見本院卷一第
    303 頁）。
  ⑹就鍾承翰附表三編號3之違規內容部分：
    被告公司於109 年9 月25日經由副段長蔡奇潤對鍾承翰進行
    訪談，依人員調查訪談紀錄表「面談主管建議」欄所示：「
    ……本段將依照程序進行弱點輔導並簽報進行績效輔導改善
    計畫，以期能加強熟悉值勤流程、輔導改正錯誤習慣與工作
    態度」，經運務處副處長謝志成核章（見本院卷一第307 頁
    ）。
  ⑺綜此，可見原告就附表二、三所示之違規行為，均曾經被告
    輔導訓練相關程序。而被告為維護其內部秩序與紀律，對於
    不遵守工作規則之員工，固得為人事上之懲處，而予以相關
    各種懲戒處分。然解僱之懲戒處分將使受處分之員工喪失其
    工作，因此在可期待之範圍內，被告實負有依情節輕重程度
    而採用適當處分之義務，亦即被告在為解僱處分時，須符合
    相當性原則及比例原則，此亦為勞基法及系爭工作規則所稱
    「情節重大」之規範目的。又情節是否重大而可達解僱之懲
    處要件，仍應就原告在職期間之長短與平常工作表現、有無
    其他肇事或違規紀錄，及對營業所生之危險或損失等情，為
    一併衡量審酌，否則，即屬逾越相當性及比例原則。查，被
    告固辯稱每月平時考核與專案考核目的不同（見本院卷一第
    134 頁），並提出原告108 年11月至109 年10月之蘆竹車務
    段新北車班及蘆竹車場司機員月考核影本附卷可參（見本院
    卷二第64-87 頁），依前揭司機員月考核紀錄顯示，鍾承翰
    、曾秉淳除分別於109 年3 月、8 月、9 月因「扣分（正線
    運轉）」達15分以上（見本院卷二第73、83、85頁），其餘
    為扣2 分以下，則此部分扣分達15分以上原因為何？是否有
    違規懲處？與本件附表二、三所示違規內容是否重複？未見
    被告具體說明，亦未見被告針對月考核之規定及加（扣）分
    依據為何。再者，曾秉淳、鍾承翰固有被告各所指之附表二
    、三所示違規內容，且被告分別以附表六、七所示就前揭違
    規內容為抗辯，然曾秉淳、鍾承翰分別已就附表二編號1 、
    2 及附表三編號1 、2 所示之違規內容，經被告公司相關主
    管人員輔導改善，並表示原告狀況有所改善轉好，以及逐級
    核章建議結案，俱如前述，難認原告有何經被告輔導改善而
    無效之情，是被告為處分時自應考量原告各該違規情節輕重
    及後續輔導改善效果，進而採取相對應之適當處分，以符合
    相當性原則及比例原則，而原告因附表二、三所示違規內容
    中：
  ①曾秉淳於附表二編號1 所示未依規定於指定地點變換無線電
    頻道之行為，造成行控中心無法即時聯繫該列車以排除列車
    前突發狀況，然曾秉淳主張當時配有公務用手機，此為被告
    所不否認（見本院卷二第26頁），則曾秉淳此行為並未完全
    造成無法聯繫之狀態，且曾秉淳此違規行為僅遭被告扣5 分
    ，難認違規情節重大。
  ②曾秉淳附表二編號2 、3 所示未確認行控中心指令，導致列
    車以ATO 模式（即自動駕駛）進入非載客月台，並開啟旅客
    車門，及於A1站未執行關門清車，未即時回報行控中心等違
    規行為，曾秉淳陳稱：我複誦的是ATO 出發及列車停妥回報
    ，我聽到行控中心當天指令為如此，行控中心沒有糾正我等
    語（見本院卷一第315 頁），而被告則辯以：曾秉淳既對當
    時行控中心的指示已有疑義，按其訓練及內部要求，應要求
    行控中心重發或解釋，非不能向行控中心提出質疑等語（見
    本院卷一第316 頁），可知此次事件顯係出於曾秉淳與行控
    中心間之溝通落差，縱有造成誤載旅客之風險，然被告非不
    得在次站讓誤載旅客下車，並就旅客因而造成時間上之耗費
    給予適度賠償，難認曾秉淳此部分違規行為造成被告重大危
    害。
  ③鍾承翰於附表三編號1 所示未經行控中心授權下逕行轉換駕
    駛模式，惟其陳稱：當天係列車行進間突然故障而緊急煞車
    ，然後我就回報行控中心，一般行控中心會指示煞車要重置
    ，可能在他指示前我就將煞車重置等語（見本院卷一第318
    頁），顯見鍾承翰係因應當時緊急煞車之突然狀況而為之，
    然被告迄未舉證鍾承翰此舉是否違反行控中心後續可能會有
    之指示，空言指稱鍾承翰之行為影響列車行車安全，已難採
    憑。參以鍾承翰此一違規行為僅扣5 分，亦難認其違規情節
    重大。
  ④鍾承翰附表三編號2 、3 所示，未開啟空調經旅客告知後始
    開啟、駕駛室門彈開後折返中壢端將駕駛室門關妥過程中，
    未依標準作業程序播放「臨時停車」、「暫離駕駛室」、「
    重新啟動」之廣播等違規行為，僅係對旅客乘車舒適度及被
    告服務品質造成影響，然被告亦未舉證鍾承翰此違規行為，
    造成被告有何營業上、商譽上重大損失，亦難據此即認鍾承
    翰之違規行為情節重大。至於鍾承翰未經授權離開主駕駛台
    部分，過程僅約15-18 秒，且其接受被告所屬面談主管林和
    達訪談時係自陳：我是去拿衛生紙，我那時候要擤鼻涕等語
    （見本院卷一第299 頁），是鍾承翰並非無故離開主駕駛台
    ，且時間短暫，參以被告對鍾承翰此一行為僅扣2.5 分（見
    本院卷一第301 頁），亦難認鍾承翰此部分有違規情節重大
    之情。
  ⑤至原告未經授權使用個人手機之違規行為，被告固以司機員
    工作說明書1.1 一般作業規定第5.1.27規定，值勤時若攜帶
    個人手機，未經授權不得使用（見本院卷一第179 頁），然
    被告亦自承：因公司和工會有達成協議，若列車沒有發生異
    常狀況，公司不能調取CCTV畫面，換言之，原告使用手機的
    違規事實，係因列車發生異常後，被告調取監視器畫面所發
    現等語（見本院卷一第322 頁），可見被告對於駕駛員於執
    勤是否使用手機，並無嚴格控管機制，已難認原告此部分違
    規已達重大程度，況被告未區分原告使用手機之時間長短、
    緣由而一律給予扣分處分，亦有違相當性及比例原則。
  ⑥綜前，原告附表二、三所示違規行為，對於被告所生之危險
    尚非重大，亦無事證足認有造成被告實際損失，尚難認已達
    情節重大而影響兩造間僱傭關係之程度。
  ⑻對於績效輔導改善應適用之人員，依績效輔導改善要點第2
    條第2 款規定：「同一年度內累積獎懲扣分達30分，並依據
    本公司考核要點經專案考核審議後，單位主管評估仍需依本
    要點辦理績效輔導改善計畫者」（見本院卷一第69頁），由
    前述可知，副段長吳婉甄、段長林和達、副段長蔡奇潤均曾
    就曾秉淳、鍾承翰分別有附表二編號3 及附表三編號3 之違
    規行為，建議依照程序簽報進行績效輔導改善計畫，惟被告
    卻未踐行完整內部流程依前開績效輔導改善要點，對原告進
    行績效輔導改善計畫，然績效輔導改善要點係為幫助員工了
    解自身能力與職務要求落差並加強自身本職學能，提升績效
    以達到職務要求；單位內如有符合前述條件人員，其單位主
    管應檢具具體事證上簽辦理績效輔導改善計畫，並會辦人力
    資源處，經簽奉總經理核定後始得辦理；輔導人及其主管於
    員工輔導期間，應不定時關懷並了解其工作表現，並給予適
    當之輔導及訓練，績效輔導改善要點第1 條、第3 條、第14
    條分別訂有明文（見本院卷一第69-71 頁）。由此可知，此
    制度之設計目的，乃積極輔導績效表現不及格之員工，使原
    告在遭解僱前，有努力提升績效避免解僱之機會，堪認「績
    效輔導改善要點」之制度，為「解僱最後手段性原則」於工
    作規則中之具體實踐。被告固有為前述相關績效改善程序，
    然被告既未審酌藉由前揭績效輔導改善計畫所提升績效、改
    善成果，以避免遭解僱之機會，即逕以原告有持續違反工作
    規則，且違規行為達情節重大為由，片面終止兩造間勞動契
    約關係，已有不當，甚者，於曾秉淳尚在輔導訓練期間即經
    考核委員會決議解僱，亦有可議。況依員工考核要點第13條
    第2 項規定，累積扣30分者，得予：①調整職務。②調降職
    務。③降薪。④降薪及調整職務。⑤降薪及調降職務。此亦
    可從被告109 年第9 次考核委員會會議紀錄亦載明「……故
    提請本次考核委員會審議是否核予鍾員調整職務、資遣或解
    僱等處分」、「……故提請本次考核委員會審議是否核予曾
    員調整職務、資遣或解僱等處分」（見本院卷二第148 、15
    0 頁），顯見被告除解僱外，應尚有其他較輕如調整職務之
    處分，亦能達其改善及警示原告對於行車安全與注意旅客權
    益之效果，以及對於維護被告聲譽與內部秩序之目的，益徵
    被告將原告逕予解僱不符最後手段性原則。
  ⒋綜上所述，被告固以曾秉淳、鍾承翰值勤時各有附表二、三
    所示之情事，經考核委員會審議決議，依勞基法第12條第1
    項第4 款規定對原告為解僱處分，然被告並未依績效輔導改
    善要點給予原告辦理績效輔導改善計畫，核非正當。又曾秉
    淳、鍾承翰於被告提供之輔導訓練中，既經相關主管人員表
    示其等狀況有所改善轉好，並同意結案，卻仍遭考核委員會
    決議解僱，難認被告有理。是被告依勞基法第12條第1 項第
    4 款規定，於109 年11月27日終止兩造間勞動契約，即非適
    法，不生終止契約之效力。則原告請求確認兩造間僱傭關係
    存在，核屬有據。
  ㈢原告請求被告按月給付薪資部分：
  ⒈僱用人受領勞務遲延者，受僱人無補服勞務之義務，仍得請
    求報酬，但受僱人因不服勞務所減省之費用，或轉向他處服
    勞務所取得，或故意怠於取得之利益，僱用人得由報酬額內
    扣除之；債務人非依債務本旨實行提出給付者，不生提出之
    效力，但債權人預示拒絕受領之意思或給付兼需債權人之行
    為者，債務人得以準備給付之事情，通知債權人以代提出；
    債權人對於已提出之給付，拒絕受領或不能受領者，自提出
    時起，負遲延責任；民法第487 條、第235 條、第234 條分
    別定有明文。又債權人於受領遲延後，需再表示受領之意，
    或為受領給付作必要之協力，催告債務人給付時，其受領遲
    延之狀態始得認為終了，在此之前，債務人無須補服勞務之
    義務，仍得請求報酬（最高法院92年度台上字第1979號判決
    意旨參照）。再按給付有確定期限者，債務人自期限屆滿時
    起，負遲延責任；遲延之債務，以支付金錢為標的者，債權
    人得請求依法定利率計算之遲延利息；應付利息之債務，其
    利率未經約定，亦無法律可據者，週年利率為5 ％，民法第
    229 條第1 項、第233 條第1 項前段、第203 條亦分別定有
    明文。
  ⒉查被告於109 年11月27日通知原告資遣後，原告即於同年月
    30日申請勞資爭議調解，請求恢復僱傭關係，惟遭被告於11
    0 年1 月13日桃園勞工育樂中心勞資爭議調解會議中表示拒
    絕，有調解紀錄為證（見本院卷一第37-38 頁）。足見被告
    非法終止兩造勞動契約後，原告雖表示欲繼續提供勞務之意
    ，然遭被告所拒，揆諸前揭規定及說明，自應由被告負受領
    遲延之責任，且原告無補服勞務之義務，即得請求被告給付
    報酬。
  ⒊承上，兩造不爭執原告每月薪資如附表一「約定月薪」欄所
    示金額〔見兩造不爭執事項㈠〕，又鍾承翰於109 年9 月17
    日至同年12月18日為留職停薪期間，其主張於留職停薪屆滿
    翌日起算薪資及勞退金，於此前提下，被告不爭執鍾承翰之
    計算方式（見本院卷一第323 頁；卷二第3 頁），是原告依
    兩造勞動契約關係，請求被告分別自109 年11月27日、同年
    12月19日起至曾秉淳、鍾承翰各復職之日止，分別按月於每
    月20日給付曾秉淳、鍾承翰各37,002元、35,593元，俱應准
    許。
  ⒋本件薪資債權為定有期限之給付，原告主張被告各期薪資應
    給付日為每月20日，此為被告所不爭執（見本院卷二第254
    頁），且被告亦有提出原告109 年4 月至11月薪資明細表影
    本附卷可稽〔見兩造不爭執事項㈠；本院卷一第153-157 頁
    〕，則原告主張被告應給付自各期薪資應給付日（每月20日
    ）之次日起至清償日止，均按週年利率5 ％計算之法定遲延
    利息，於法自無不合，亦應准許。
  ㈣原告請求被告按月提撥勞退金至原告勞退專戶部分：
  ⒈按雇主應為適用勞退條例之勞工，按月提繳退休金，儲存於
    勞保局設立之勞退專戶；雇主每月負擔之勞工退休金提繳率
    ，不得低於勞工每月工資6 ％。勞退條例第6 條第1 項、第
    14條第1 項定有明文。依同條例第31條第1 項規定，雇主未
    依該條例之規定按月提繳或足額提繳勞退金，致勞工受有損
    害者，勞工得向雇主請求損害賠償。該專戶內之本金及累積
    收益屬勞工所有，僅於未符合勞退條例第24條第1 項所定請
    領退休金規定之前，不得領取。是雇主未依該條例之規定，
    按月提繳或足額提繳勞退金者，將減損勞退專戶之本金及累
    積收益，勞工之財產受有損害，自得依該條例第31條第1 項
    規定請求損害賠償。然於勞工尚不得請領退休金之情形，亦
    得請求雇主將未提繳或未足額提繳之金額繳納至其退休金專
    戶，以回復原狀（最高法院101 年度台上字第1602號判決意
    旨參照）。
  ⒉承前所述，兩造間僱傭關係不因被告違法解僱而終止，已認
    定如前，而曾秉淳、鍾承翰離職前月薪各為37,002元、35,5
    93元，依勞退金月提繳分級表，各應以38,200元、36,300元
    金額之6 ％即2,292 元、2,178 元做為月提繳工資，揆諸前
    揭說明，原告得請求被告分別自109 年11月27日、同年12月
    19日起至曾秉淳、鍾承翰各復職之日止，分別按月為曾秉淳
    、鍾承翰各提繳2,292 元、2,178 元至原告分別設於勞保局
    之勞退專戶。
五、綜上所述，原告依兩造勞動契約及勞退條例第6 條第1 項及
    第14條第1 項規定，請求確認兩造間之僱傭關係存在；及被
    告應分別自109 年11月27日、同年12月19日起至曾秉淳、鍾
    承翰各復職之日止，分別按月於每月20日給付曾秉淳、鍾承
    翰各37,002元、35,593元，暨自各該月21日起至清償日止，
    按週年利率5 ％計算之利息；暨分別按月為曾秉淳、鍾承翰
    各提繳2,292 元、2,178 元至原告分別設於勞保局之勞退專
    戶，為有理由，應予准許。另就命給付金錢部分，依勞動事
    件法第44條第1 項規定職權宣告假執行，並依同條第2 項宣
    告被告供擔保免為假執行。
六、本件事證已臻明確，兩造其餘之攻擊或防禦方法及所用之證
    據，經本院斟酌後，認為均不足以影響本判決之結果，爰不
    逐一論列，併此敘明。
七、訴訟費用負擔之依據：民事訴訟法第78條。  
中    華    民    國   110    年    11    月    19    日
                  勞動法庭  法  官   謝志偉
以上正本係照原本作成。                    
如對本判決上訴，須於判決送達後 20 日內向本院提出上訴狀。
如委任律師提起上訴者，應一併繳納上訴審裁判費。
中    華    民    國   110    年    11    月    19    日
                            書記官   蘇玉玫 
┌───────────────────────────────┐
│附表一：原告起訴主張之項目及金額                              │
│★卷頁碼：本院卷一第3-4頁；卷二第102、103頁                   │
│★單位/新臺幣                                                 │
├───┬────┬─────┬─────┬────┬─────┤
│ 姓名 │  職務  │  到職日  │  離職日  │約定月薪│ 按月提繳 │
│      │        │（年月日）│（年月日）│        │  勞退金  │
├───┼────┼─────┼─────┼────┼─────┤
│曾秉淳│運務處車│  104.7.1 │109.11.27 │37,002元│ 2,292元  │
│      │務中心司│          │          │        │          │
│      │機員    │          │          │        │          │
├───┼────┼─────┼─────┼────┼─────┤
│鍾承翰│運務處車│  104.7.1 │109.11.27 │35,593元│ 2,178元  │
│      │務中心司│          │          │        │          │
│      │機員    │          │          │        │          │
└───┴────┴─────┴─────┴────┴─────┘
┌─────────────────────────────┐
│附表二：被告指稱曾秉淳違規內容                            │
│★卷頁碼：本院卷一第21-23頁                               │
├──┬───────┬──────────────────┤
│編號│違規日期      │違規內容                            │
├──┼───────┼──────────────────┤
│ 1  │109年3月27日  │⑴未依規定於指定地點變換無線電頻道，│
│    │              │  扣5分。                           │
│    │              │⑵值勤時間未經授權使用個人手機，扣5 │
│    │              │  分。                              │
├──┼───────┼──────────────────┤
│ 2  │109年8月18日  │⑴收車時未確實確認行控中心指令，導致│
│    │              │  列車以ATO 即自動駕駛模式進入A11 站│
│    │              │  之非載客月台並開啟旅客車門，且未即│
│    │              │  時回報行控中心，扣10分。          │
│    │              │⑵值勤時間未經授權使用個人手機，扣10│
│    │              │  分。                              │
├──┼───────┼──────────────────┤
│ 3  │109年9月9日   │⑴收車時，於A1站未執行關門清車導致旅│
│    │              │  客滯留回送列車，且未依規定回報行控│
│    │              │  中心，及未經授權變更駕駛模式後移動│
│    │              │  列車。扣10分。                    │
│    │              │⑵值勤時使用個人手機、旅客緊急對講機│
│    │              │  作動後未回報行控中心，各扣10分、5 │
│    │              │  分。                              │
└──┴───────┴──────────────────┘
┌─────────────────────────────┐
│附表三：被告指稱鍾承翰違規內容                            │
│★卷頁碼：本院卷一第29-31頁                               │
├──┬───────┬──────────────────┤
│編號│違規日期      │違規內容                            │
├──┼───────┼──────────────────┤
│ 1  │108年10月22日 │⑴發生緊急煞車時，未依標準作業程序回│
│    │              │  報行控中心，並未經行控中心授權下逕│
│    │              │  行轉換駕駛模式。扣5 分。          │
│    │              │⑵值勤時間未經授權使用個人手機，扣5 │
│    │              │  分。                              │
├──┼───────┼──────────────────┤
│ 2  │109年8月3日   │⑴未開啟空調經旅客告知後始開啟，未依│
│    │              │  標準作業程序回報行控中心即逕行開啟│
│    │              │  。扣10分。                        │
│    │              │⑵值勤時間未經授權使用個人手機，並於│
│    │              │  列車行進間離開主駕駛台、列車離站時│
│    │              │  未執行指差、側身觀察，扣10分。    │
├──┼───────┼──────────────────┤
│ 3  │109年9月8日   │⑴駕駛室門彈開後折返中壢端將駕駛室門│
│    │              │  關妥過程中，而未依標準作業程序播放│
│    │              │  「臨時停車」、「暫離駕駛室」、「重│
│    │              │  新啟動」等廣播，扣10分。          │
│    │              │⑵值勤時間未經授權使用個人手機，扣5 │
│    │              │  分。                              │
└──┴───────┴──────────────────┘
┌────────────────────────────────────────────────┐
│附表四：曾秉淳就被告指稱違規內容之主張                                                          │
│★卷頁碼：本院卷一第10-11頁；卷二第6-7、9-10頁                                                  │
├──┬───────┬──────────────────┬──────────────────┤
│編號│違規日期      │違規內容                            │曾秉淳之主張                        │
├──┼───────┼──────────────────┼──────────────────┤
│ 1  │109年3月27日  │⑴未依規定於指定地點變換無線電頻道，│⑴並非代表該段期間均無任何其他方式能│
│    │              │  扣5分。                           │  夠聯絡，且接受3 個月輔導訓練期間積│
│    │              │⑵值勤時間未經授權使用個人手機，扣5 │  極配合，後續值勤狀況正常，多次測驗│
│    │              │  分。                              │  確實完成。縱有該次違規行為，情節非│
│    │              │                                    │  屬重大，可由其他手段改善。        │
│    │              │                                    │⑵雖有使用個人手機，然該行為實際上對│
│    │              │                                    │  行車安全並無影響，亦未造成被告營運│
│    │              │                                    │  危害。                            │
│    │              │                                    │⑶曾秉淳之主管已分別於109 年4 月21日│
│    │              │                                    │  、4 月28日進行面（訪）談，故被告至│
│    │              │                                    │  遲於同年4 月28日已將事實調查明確並│
│    │              │                                    │  知悉該違規內容是否屬情節重大。    │
├──┼───────┼──────────────────┼──────────────────┤
│ 2  │109年8月18日  │⑴收車時未確實確認行控中心指令，導致│⑴當時已依照流程向行控中心敘述以ATO │
│    │              │  列車以ATO 自動駕駛模式進入A11 站之│  自動駕駛模式進入A11 站指令，亦經行│
│    │              │  非載客月台並開啟旅客車門，且未即時│  控中心回覆正確後才操作進站，且當日│
│    │              │  回報行控中心，扣10分。            │  列車為收班車，故不會有旅客誤上車，│
│    │              │⑵值勤時間未經授權使用個人手機，扣10│  此疏失難謂嚴重。                  │
│    │              │  分。                              │⑵雖有使用個人手機，然該行為實際上對│
│    │              │                                    │  行車安全並無影響，亦未造成被告營運│
│    │              │                                    │  危害。                            │
│    │              │                                    │⑶曾秉淳之主管已分別於109 年9 月8 日│
│    │              │                                    │  、9 日、17日進行訪談，故被告至遲於│
│    │              │                                    │  同年9 月17日已將事實調查明確並知悉│
│    │              │                                    │  該違規內容是否屬情節重大。        │
├──┼───────┼──────────────────┼──────────────────┤
│ 3  │109年9月9日   │⑴收車時，於A1站未執行關門清車導致旅│⑴因任務卡僅A4紙張之1/4 大小而誤看致│
│    │              │  客滯留回送列車，且未依規定回報行控│  未清車，行控中心亦未確認，然發現滯│
│    │              │  中心，及未經授權變更駕駛模式後移動│  留旅客後，立即回報請示如何處理，亦│
│    │              │  列車。扣10分。                    │  有跟旅客緊急通話，因當下匆忙應變才│
│    │              │⑵值勤時使用個人手機、旅客緊急對講機│  未再另外通報行控中心，惟未對旅客或│
│    │              │  作動後未回報行控中心，各扣10分、5 │  營運有嚴重危害。                  │
│    │              │  分。                              │⑵因自身擔任駕駛，使用手機係為設定鬧│
│    │              │                                    │  鐘提醒發車時間，非私人之用。      │
│    │              │                                    │⑶曾秉淳之主管已分別於109 年9 月9 日│
│    │              │                                    │  、18日進行訪談，故被告至遲於同年9 │
│    │              │                                    │  月18日已將事實調查明確並知悉該違規│
│    │              │                                    │  內容是否屬情節重大。              │
└──┴───────┴──────────────────┴──────────────────┘
┌────────────────────────────────────────────────┐
│附表五：鍾承翰就被告指稱違規內容之主張                                                          │
│★卷頁碼：本院卷一第12-13頁；卷二第8、10-11頁                                                   │
├──┬───────┬──────────────────┬──────────────────┤
│編號│違規日期      │違規內容                            │鍾承翰之主張                        │
├──┼───────┼──────────────────┼──────────────────┤
│ 1  │108年10月22日 │⑴發生緊急煞車時，未依標準作業程序回│⑴當時係為排除其他故障才切換駕駛模式│
│    │              │  報行控中心，並未經行控中心授權下逕│  而緊急煞車，非故意違反規定，且行控│
│    │              │  行轉換駕駛模式。扣5 分。          │  中心於此情形下，多會指示重置，方自│
│    │              │⑵值勤時間未經授權使用個人手機，扣5 │  行提前重置而違反規定。又依員工考核│
│    │              │  分。                              │  要點需同一年度遭扣分逾30分，才需專│
│    │              │                                    │  案考核，而該事件係發生於108 年10月│
│    │              │                                    │  間，自應非屬同一年度範圍，不應列入│
│    │              │                                    │  被告本次解僱事由。再後續有接受3 個│
│    │              │                                    │  月輔導訓練，期間值勤狀況正常，有確│
│    │              │                                    │  實監聽無線電，並依行控中心指示行車│
│    │              │                                    │  ，縱有該次違規行為，情節非屬重大，│
│    │              │                                    │  可由其他手段改善。                │
│    │              │                                    │⑵鍾承翰之主管已分別於108 年11月19日│
│    │              │                                    │  、12月4 日進行面（訪）談，故被告至│
│    │              │                                    │  遲於同年12月4 日已將事實調查明確並│
│    │              │                                    │  知悉該違規內容是否屬情節重大。    │
├──┼───────┼──────────────────┼──────────────────┤
│ 2  │109年8月3日   │⑴未開啟空調經旅客告知後始開啟，未依│⑴空調經旅客告知後隨即開啟，縱造成旅│
│    │              │  標準作業程序回報行控中心即逕行開啟│  客稍有不便，時間僅約5-10分鐘內，情│
│    │              │  。扣10分。                        │  節亦屬輕微。                      │
│    │              │⑵值勤時間未經授權使用個人手機，並於│⑵未確實執行指差，實際上無嚴重影響被│
│    │              │  列車行進間離開主駕駛台、列車離站時│  告營運。離開主駕駛台係為拿取與公務│
│    │              │  未執行指差、側身觀察，扣10分。    │  相關公務包。後續有接受3 個月輔導訓│
│    │              │                                    │  練，期間值勤狀況好轉，成績均正常，│
│    │              │                                    │  尚有解僱以外其他手段改善，被告卻於│
│    │              │                                    │  輔導期間未屆滿即解僱，與法不符。  │
│    │              │                                    │⑶鍾承翰之主管已於109 年9 月8 日進行│
│    │              │                                    │  訪談，故被告至遲於同年9 月8 日已將│
│    │              │                                    │  事實調查明確並知悉該違規內容是否屬│
│    │              │                                    │  情節重大。                        │
├──┼───────┼──────────────────┼──────────────────┤
│ 3  │109年9月8日   │⑴駕駛室門彈開後折返中壢端將駕駛室門│⑴因前往關閉突然彈開駕駛門之過程中，│
│    │              │  關妥過程中，而未依標準作業程序播放│  雖有疏未撥放廣播，然實際上無造成重│
│    │              │  「臨時停車」、「暫離駕駛室」、「重│  大影響，且係為儘速關閉車門，保護行│
│    │              │  新啟動」等廣播，扣10分。          │  車安全。                          │
│    │              │⑵值勤時間未經授權使用個人手機，扣5 │⑵使用手機實際上無造成重大影響。    │
│    │              │  分。                              │⑶鍾承翰之主管已於109 年9 月25日進行│
│    │              │                                    │  訪談，故被告至遲於同年9 月25日已將│
│    │              │                                    │  事實調查明確並知悉該違規內容是否屬│
│    │              │                                    │  情節重大。                        │
└──┴───────┴──────────────────┴──────────────────┘
┌────────────────────────────────────────────────┐
│附表六：被告就曾秉淳違規內容之抗辯                                                              │
│★卷頁碼：本院卷一第129-133頁                                                                   │
├──┬───────┬──────────────────┬──────────────────┤
│編號│違規日期      │違規內容                            │被告之抗辯                          │
├──┼───────┼──────────────────┼──────────────────┤
│ 1  │109年3月27日  │⑴未依規定於指定地點變換無線電頻道，│⑴造成行控中心無法即時聯繫列車以排除│
│    │              │  扣5分。                           │  列車前方突發異常狀況之行車風險。  │
│    │              │⑵值勤時間未經授權使用個人手機，扣5 │⑵被告於108 年12月10日由車務中心通告│
│    │              │  分。                              │  ，重申「執行駕駛勤務時使用非公務授│
│    │              │                                    │  權使用之物品」為工作紀律不佳範圍，│
│    │              │                                    │  原告與車務中心同仁均有簽名。曾秉淳│
│    │              │                                    │  係主動違反規定，有意漠視駕駛員應注│
│    │              │                                    │  意車前狀況及監控列車設備是否正常之│
│    │              │                                    │  重要職責，客觀上已造成如軌道有異物│
│    │              │                                    │  或人員進入無法即時應變，設備如有異│
│    │              │                                    │  常無法即時回報處理以排除故障等行車│
│    │              │                                    │  安全之風險。                      │
├──┼───────┼──────────────────┼──────────────────┤
│ 2  │109年8月18日  │⑴收車時未確實確認行控中心指令，導致│⑴曾秉淳違反「司機員工作說明書-1.4無│
│    │              │  列車以ATO 自動駕駛模式進入A11 站之│  線電使用規定」第5.1.2 條及「司機員│
│    │              │  非載客月台並開啟旅客車門，且未即時│  工作說明書-2.7司機員勤務處理作業」│
│    │              │  回報行控中心，扣10分。            │  第5.1.2 條規定，收話者接獲行車運轉│
│    │              │⑵值勤時間未經授權使用個人手機，扣10│  訊息時，應將內容複誦，若訊息接收不│
│    │              │  分。                              │  明確或不清楚，收話者必須要求重發或│
│    │              │                                    │  解釋，以確認通話內容並做成紀錄，以│
│    │              │                                    │  及發現異常狀況時，應立即回報行控中│
│    │              │                                    │  心/ 機廠控制室。該次違規行為已導致│
│    │              │                                    │  月台門出現異常，且造成旅客被誤載進│
│    │              │                                    │  機廠，影響旅客權益風險。          │
│    │              │                                    │⑵未經授權使用個人手機部分，同109 年│
│    │              │                                    │  3 月27日第⑵點之抗辯〔即附表六編號│
│    │              │                                    │  1⑵〕。                           │
├──┼───────┼──────────────────┼──────────────────┤
│ 3  │109年9月9日   │⑴收車時，於A1站未執行關門清車導致旅│⑴曾秉淳違反「司機員工作說明書-2.7司│
│    │              │  客滯留回送列車，且未依規定回報行控│  機員勤務處理作業」第5.2.1 條、第5.│
│    │              │  中心，及未經授權變更駕駛模式後移動│  1.18條，及「司機員工作說明書-3.17 │
│    │              │  列車。扣10分。                    │  列車旅客緊急對講機啟動處理作業」第│
│    │              │⑵值勤時使用個人手機、旅客緊急對講機│  5.2.2 規定，發現異常狀況時，應立即│
│    │              │  作動後未回報行控中心，各扣10分、5 │  回報行控中心/ 機廠控制室，必要時應│
│    │              │  分。                              │  立即停車，與列車變更駕駛模式，欲移│
│    │              │                                    │  動列車前，須獲行控中心/ 機廠控制室│
│    │              │                                    │  授權後方可執行，以及應回報行控中心│
│    │              │                                    │  ，並依行控中心指示，處理事件。該次│
│    │              │                                    │  違規行為已實質造成旅客過站不停權益│
│    │              │                                    │  受損，及擅自變更駕駛模式與未回報行│
│    │              │                                    │  控中心之行車安全風險。            │
│    │              │                                    │⑵未經授權使用個人手機部分，同109 年│
│    │              │                                    │  3 月27日第⑵點之抗辯〔即附表六編號│
│    │              │                                    │  1⑵〕。                           │
└──┴───────┴──────────────────┴──────────────────┘
┌────────────────────────────────────────────────┐
│附表七：被告就鍾承翰違規內容之抗辯                                                              │
│★卷頁碼：本院卷一第124-129頁                                                                   │
├──┬───────┬──────────────────┬──────────────────┤
│編號│違規日期      │違規內容                            │被告之抗辯                          │
├──┼───────┼──────────────────┼──────────────────┤
│ 1  │108年10月22日 │⑴發生緊急煞車時，未依標準作業程序回│⑴鍾承翰違反「司機員工作說明書-2.7司│
│    │              │  報行控中心，並未經行控中心授權下逕│  機員勤務處理作業」第5.1.18條規定，│
│    │              │  行轉換駕駛模式。扣5 分。          │  列車變更駕駛模式，欲移動列車前，須│
│    │              │⑵值勤時間未經授權使用個人手機，扣5 │  獲行控中心/ 機廠控制室授權後方可執│
│    │              │  分。                              │  行。逕行變更駕駛模式由監控手動模式│
│    │              │                                    │  （SM）轉為限速手動模式（RM），涉及│
│    │              │                                    │  車輛操控權限，嚴重影響行車安全，因│
│    │              │                                    │  系統相關安全措施已無法停止或暫緩車│
│    │              │                                    │  輛進行，RM模式下列車將無視號誌持續│
│    │              │                                    │  行進，故此模式應限於少數例外或事先│
│    │              │                                    │  獲得授權，以保障行車安全，該次違規│
│    │              │                                    │  行為已造成行車安全風險。          │
│    │              │                                    │⑵被告於108 年12月10日由車務中心通告│
│    │              │                                    │  ，重申「執行駕駛勤務時使用非公務授│
│    │              │                                    │  權使用之物品」為工作紀律不佳範圍，│
│    │              │                                    │  原告與車務中心同仁均有簽名。鍾承翰│
│    │              │                                    │  係主動違反規定，有意漠視駕駛員應注│
│    │              │                                    │  意車前狀況及監控列車設備是否正常之│
│    │              │                                    │  重要職責，客觀上已造成如軌道有異物│
│    │              │                                    │  或人員進入無法即時應變，設備如有異│
│    │              │                                    │  常無法即時回報處理以排除故障等行車│
│    │              │                                    │  安全之風險。                      │
├──┼───────┼──────────────────┼──────────────────┤
│ 2  │109年8月3日   │⑴未開啟空調經旅客告知後始開啟，未依│⑴鍾承翰違反「司機員工作說明書-3.17 │
│    │              │  標準作業程序回報行控中心即逕行開啟│  列車旅客緊急對講機啟動處理作業」第│
│    │              │  。扣10分。                        │  5.2.2 規定，應回報行控中心，並依行│
│    │              │⑵值勤時間未經授權使用個人手機，並於│  控中心指示，處理事件。該次違規行為│
│    │              │  列車行進間離開主駕駛台、列車離站時│  係旅客投訴後始知情，已實質影響被告│
│    │              │  未執行指差、側身觀察，扣10分。    │  之聲譽。                          │
│    │              │                                    │⑵鍾承翰違反「司機員工作說明書-2.7司│
│    │              │                                    │  機員勤務處理作業」第5.1.2 條，及「│
│    │              │                                    │  司機員工作說明書-2.14 指差處理作業│
│    │              │                                    │  」第3.4 條規定，列車運行時，司機員│
│    │              │                                    │  在未獲授權情況下，應保持在主駕駛台│
│    │              │                                    │  監控列車，並隨時注意軌道狀況及無線│
│    │              │                                    │  電通訊，及司機員需依序進行各項指差│
│    │              │                                    │  確認，避免因同時確認多項狀況而有所│
│    │              │                                    │  疏忽，執行時若遇異常，應盡快回報行│
│    │              │                                    │  控中心。該次違規行為已造成駕駛員無│
│    │              │                                    │  法反應車前異狀及設備異常之行車風險│
│    │              │                                    │  ，未進行指差作業，將造成無法即時確│
│    │              │                                    │  認設備異常，導致列車延誤、影響旅客│
│    │              │                                    │  權益、被告聲譽或其他行車安全風險。│
├──┼───────┼──────────────────┼──────────────────┤
│ 3  │109年9月8日   │⑴駕駛室門彈開後折返中壢端將駕駛室門│⑴影響行車安全、旅客權益、被告聲譽，│
│    │              │  關妥過程中，而未依標準作業程序播放│  導致旅客無法知悉宣導事項而未能應對│
│    │              │  「臨時停車」、「暫離駕駛室」、「重│  異常狀況風險。                    │
│    │              │  新啟動」等廣播，扣10分。          │⑵未經授權使用個人手機部分，同108 年│
│    │              │⑵值勤時間未經授權使用個人手機，扣5 │  10月22日第⑵點之抗辯〔即附表七編號│
│    │              │  分。                              │  1⑵〕。                           │
└──┴───────┴──────────────────┴──────────────────┘